【裁判字號】    98,交聲,8
【裁判日期】    980428
【裁判案由】    違反道路交通管理處罰條例聲明異議
【裁判全文】
臺灣苗栗地方法院交通事件裁定           98年度交聲字第8號
原處分機關  交通部公路總局新竹區監理所苗栗監理站
異  議  人
即受處分人  甲○○
                    國民身分證.
上列異議人即受處分人因違反道路交通管理處罰條例案件，對於
交通部公路總局新竹區監理所苗栗監理站民國92年12月17日所為
之竹監苗字第裁54-Z00000000號（原舉發案號：內政部警政署國
道公路警察局公警局交字第Z00000000 號）、97年12月19日所為
之竹監苗字第裁54-F00000000號處分（原舉發案號：苗栗縣警察
局苗縣警交字第F00000000號），聲明異議，本院裁定如下：
    主  文
異議均駁回。
    理  由
一、按汽車駕駛人飲用酒類後其吐氣所含酒精濃度超過每公升0.
    25毫克以上，不得駕車；又汽車駕駛人，駕駛汽車經測試檢
    定酒精濃度超過規定標準者，處新臺幣（下同）15,000元以
    上60,000元以下罰鍰，並當場移置保管該汽車及吊扣其駕駛
    執照1 年，道路交通安全規則第114 條第2 款及道路交通管
    理處罰條例第35條第1 項第1 款分別定有明文。又汽車駕駛
    人違反本條例規定，應受吊扣駕駛執照處分，於汽車駕駛人
    係無駕駛執照駕車者，在所規定最長吊扣期間內，不得考領
    駕駛執照，同條例第67條第6 項亦有明定。
二、原處分機關略以：異議人即受處分人甲○○於91年3 月23日
    駕駛車牌號碼6F-938號自用大貨車因「未帶駕照」違規，為
    內政部警政署國道公路警察局第六警察隊員警掣開公警局交
    字第Z00000000 號違反道路交通管理事件通知單，因異議人
    未依期限繳納罰鍰，原處分機關爰依道路交通管理處罰條例
    第9 條規定，以異議人違反道路交通管理處罰條例第25條第
    1 項第3 款規定，於92年12月17日逕行掣開竹監苗字第裁54
    -Z00000000號裁決書裁處罰鍰600 元，罰鍰限於93年1 月16
    日前繳納。上開罰鍰逾期不繳納之處分：(一)自93年1 月17日
    起易處吊扣駕駛執照1 個月，並限於93年1 月31日前繳送；
    (二)93年1 月31日前未繳送駕駛執照者，自93年2 月1 日起易
    處吊銷，並逕行註銷駕駛執照；(三)駕駛執照吊（註）銷後，
    自93年2 月1 日起一年內不得重新考領駕駛執照。嗣因異議
    人未依裁罰主文繳交前開罰鍰，復未依期繳交駕駛執照，原
    處分機關於93年2 月1 日依裁決書內容執行「易處逕註」駕
    駛執照登載即：易處吊銷異議人之駕駛執照，並逕行註銷駕
    駛執照，且駕駛執照吊銷後，異議人自93年2 月1 日起1 年
    內不得重新考領駕駛執照。異議人於97年10月28日21時26分
    許，駕駛車牌號碼0035-HN 號自用小客車，行經苗栗縣竹南
    鎮○○路段段、佳北二街口處，為苗栗縣警察局竹南分局竹
    南派出所警員舉發「酒後肇事，經實施吹氣酒測，酒測值達
    0.87MG/L，超過法定標準值」違規，另本案涉及公共危險罪
    部分，爰依道路交通管理處罰條例第35條第1 項第1 款（漏
    載第24條第1 項第2 款）暨違反道路交通管理事件統一裁罰
    標準及處理細則第41條第4 項規定，於97年12月19日裁處異
    議人罰鍰49,500元整（此部分未聲明異議），一年內禁考，
    施以道安講習（此部分未聲明異議），原處分並無不法等語
    。
三、聲明異議意旨略以：1.異議人於91年3 月23日於國道3 號被
    警攔下舉發未帶駕照，逾期未繳，經裁決未到案而遭逕行註
    銷異議人普通聯結車駕照（裁決書非本人所簽）實令人不服
    ；2.97年9 月1 日施行之道路交通管理處罰條例第65條第2
    項規定，得繳清罰款後回復異議人駕照；3.異議人又因97年
    10月28日遭警舉發酒駕及無照駕駛，但因異議人於97年9 月
    1 日起已擁有駕照資格，處罰異議人無照實屬無理；4.因酒
    駕被禁考1 年，本無爭議，但因異議人屬聯業駕駛，又因事
    發當時異議人所駕為自小客車，如要禁考，應只禁考異議人
    小自客車駕照，而非聯結車駕照等云云。
四、經查：
（一）就原處分機關於92年12月17日所為之竹監苗字第裁54-Z00
      000000 號裁決書部分：
   1、按異議人不服道路交通管理處罰條例第8 條主管機關所為
      之處罰，得於接到裁決書之翌日起20日內，向管轄地方法
      院聲明異議，道路交通管理處罰條例第87條第1 項定有明
      文。次按交通法庭認聲明異議不合法律上之程式或其異議
      權已經喪失者，應以裁定駁回之，但其不合法律上之程式
      可補正者，應先定期命為補正，逾期不補正者，即予駁回
      ，道路交通案件處理辦法第18條亦有明文。又按處理違反
      道路交通管理事件，有關文書送達之程序，依行政程序法
      之規定；送達，於應受送達人之住居所、事務所或營業所
      為之；於應送達處所不獲會晤應受送達人時，得將文書付
      與有辨別事理能力之同居人、受僱人或應送達處所之接收
      郵件人員，違反道路交通管理事件統一裁罰基準及處理細
      則第5 條及行政程序法第72條第1 項前段分別定有明文。
   2、經查，原處分機關上開裁決書係於92年12月22日送達至異
      議人位在苗栗縣竹南鎮大厝里12鄰獅山63號之戶籍地址，
      其上收件人蓋章處有異議人名字等情，有送達證書影本1
      紙在卷可稽，異議人雖辯稱：送達證書非其本人所簽，伊
      不知駕駛執照遭逕行註銷云云，本院向當時為送達之郵務
      機關即中華郵政股份有限公司苗栗郵局函詢，該局以98年
      4 月21日苗郵字第0985000262號函覆略以：「三、一般情
      形郵件按址投遞，除非有〝投交收件人親收〞之指示，否
      則得投交有辨別事理能力之收件人同居人、受僱人或收件
      地址負責接收郵件人員。四、旨述郵件投遞時，爰收件人
      外出，由渠中風行動不便父親陳文印先生囑咐投遞人員羅
      君（郵局外包投遞人員羅振雙）代為簽領，羅君不事考慮
      即代簽下收件人〝甲○○〞姓名。經本局派員拜訪陳君婉
      釋，已獲渠諒解，檢附陳君親簽〝諒解書〞乙份供參。」
      等語，佐以異議人於98年4 月17日出具之諒解書其上載明
      ：「投遞郵差羅振雙（外包人員）擔任投遞工作，遞送竹
      南鎮大厝里12鄰獅山63號掛號一件，經本人確實收到，因
      本人工作在外不在家，由父親口述叫郵差代為簽名本人姓
      名。」等語，有上開書函暨檢附異議人親簽之諒解書1 份
      附卷可參，可見當時郵務機關為投遞時雖有瑕疵，惟依異
      議人自承已經其父告知收受裁決書乙節，堪認上開裁決書
      業已符合行政程序法第72條第1 項前段規定為送達，而自
      送達之日即92年12月22日起發生送達之效力。是異議人倘
      對上開處分不服，自應於裁決書合法送達之翌日起之法定
      期間內聲明異議，惟異議人竟遲至97年12月29日始向原處
      分機關遞狀聲明異議，有聲明異議狀之收文章戳記可證，
      故其聲明異議顯已逾期，不合法律上程式，且無從補正，
      揆諸首揭說明，自應將異議人之異議駁回。
（二）就原處分機關於97年12月19日所為之竹監苗字第裁54-F00
      000000 號裁決書部分：
   1、異議人甲○○於97年10月28日21時26分許，駕駛車牌號碼
      0035-HN 號自用小客車，行經苗栗縣竹南鎮○○路○段 與
      佳北二街路口處時，因「一、酒駕肇事，經實施吹氣酒測
      ，酒測值達0.87mg/L，超過法定標準值。二、無照駕駛。
      」酒精濃度超過標準值之違規行為，為苗栗縣警察局竹南
      分局竹南派出所警員依道路交通管理處罰條例第35條第1
      項第1 款規定，掣單舉發其違規行為，並經原處分機關於
      97年12月19日以竹監苗字第裁54-F00000000號裁決書裁處
      罰鍰新臺幣49,500元（此部分未聲明異議），1 年內禁考
      ，施以道安講習（此部分未聲明異議）等情，有上開舉發
      違反道路交通管理事件通知單及交通部公路總局新竹區監
      理所苗栗監理站竹監苗字第裁54-F00000000號違反道路交
      通管理事件裁決書等各1 紙在卷可稽，並為異議人所不爭
      執，其前開違規事實足堪認定。
   2、依前揭論述，異議人於受有原處分機關於92年12月17日所
      為之竹監苗字第裁54-Z00000000號裁決書合法送達之通知
      後，仍未依限繳納罰鍰，原處分機關乃於93年2 月1 日易
      處逕行註銷異議人之駕駛執照等情，有該舉發單、裁決書
      及原處分機關於98年1 月1 日查詢列印之汽車駕照基本資
      料等各1 份附卷為憑，從而，異議人當時既未就該案有不
      服之表示或陳述意見，自應知悉倘未依法繳納罰鍰，則對
      最終定遭逕行註銷駕照之執行結果，當有所預見，故本件
      異議人考領之汽車駕駛執照既業經原處分機關註前，其復
      於97年10月28日酒後駕駛車牌號碼0035-HN 號自用小客車
      行駛於道路，即屬無照駕駛之違規行為無訛。
   2、次按97年7 月28日所修正、同年9 月1 日施行之道路交通
      管理處罰條例第65條第2 項：「於95年6 月30日前，10年
      內，汽車所有人、駕駛人因違反前項第3 款修正前罰鍰不
      繳納，經易處吊銷汽車牌照或駕駛執照者，得於5 年內繳
      清罰款後，申請核發。」之規定，僅係賦予原受易處吊銷
      汽車牌照或駕駛執照之人，得於期限內以繳清罰鍰之方式
      ，例外地毋庸再行領牌或重新考照，即得據以申請核發牌
      照或駕照，非謂依修正前之規定所為吊銷或註銷之裁罰性
      行政處分，自修正條文生效時，即當然發生失效之結果；
      換言之，異議人於法律所賦予繳清罰款，並申請核發駕駛
      執照之要件尚未踐行以前，仍處駕駛執照經註銷之狀態，
      並未有所改變，此觀於道路交通管理處罰條例第65條之修
      正立法理由(三)敘明：法律不宜溯及既往而違反法律安定性
      及處分確定性，故宜賦予其權利，使其得申請回復，而在
      申請回復前之權利義務關係仍屬確定，不因其申請回復而
      受影響。益證，倘異議人未依法循上開規定重新核發駕駛
      執照前，猶駕駛車輛者，自應依道路交通管理處罰條例第
      21條第1 項第4 款予以裁罰。本件異議人行為時為97年10
      月28日，其依上開修正後道路交通管理處罰條例第65條第
      2 項之規定，繳清罰款並申請核發汽車駕照之日期為97年
      10月28日，是以，本件異議人於行為時，依法仍屬不得駕
      駛車輛之狀態。從而，原處分援引道路交通管理處罰條例
      第21條第1 項第4 款之規定予以裁罰，並無任何違誤，是
      異議人辯稱其於97年11月13日繳納無照駕駛違規之罰鍰9,
      000 元，依新修訂道路交通管理處罰條例第65條第2 項規
      定，應屬結案云云，顯係誤解上開規定。
   3、又按道路交通管理處罰條例第68條業於94年12月14日修正
      ，並自95年3 月1 日施行，修正前之道路交通管理處罰條
      例第68條規定：「汽車駕駛人，因違反本條例及道路交通
      安全規則之規定，受吊扣或吊銷駕駛執照處分時，吊扣或
      吊銷其持有各級車類之駕駛執照。」其立法意旨在於違規
      行為對道路交通秩序之維持及道路交通安全已生較大之影
      響，故規定吊扣或吊銷其持有各級車類之駕駛執照，以限
      制其繼續駕車行駛道路之權利，其係屬駕駛行為之限制，
      並不因所持駕駛執照種類不同而有所差異。而修正後之道
      路交通管理處罰條例第68條規定：「汽車駕駛人，因違反
      本條例及道路交通安全規則之規定，受吊銷駕駛執照處分
      時，吊銷其持有各級車類之駕駛執照。」其立法理由略以
      ：「原條文將違法或違規駕駛人所持有各級車類之駕駛執
      照一併吊扣或吊銷，失之過酷，影響人民工作及生活甚鉅
      ，爰修正之」等語。故依修正後道路交通管理處罰條例第
      68條之規定，受吊扣駕駛執照處分，不再吊扣其持有各級
      車類之駕駛執照，僅於受吊銷駕駛執照處分時，始吊銷其
      持有各級車類之駕駛執照，而限縮修正前條文之適用範圍
      ，即受吊扣駕駛執照處分，不再本條規定適用之列。是依
      上開規定受吊銷駕照處分者，仍維持吊銷其持有各級車類
      之駕駛執照。而異議人所原持有之聯結車普通駕駛執照業
      於93年2 月1 日已執行吊銷在案，揆諸上開規定及說明，
      原處分機關依道路交通管理處罰條例第67條第6 項規定，
      裁處1 年內禁考汽車駕照，於法有據，經核並無違誤。異
      議人徒以前詞指摘原處分不當，洵屬無據，異議人之異議
      為無理由，應予駁回。
五、綜上所述，原處分機關於92年12月17日所為之竹監苗字第裁
    54-Z00000000號裁決書，異議人已逾20日之不變期間始為本
    件之異議，不合於法律上之程式，且無從補正；原處分機關
    於97年12月19日所為之竹監苗字第裁54-F00000000號裁決書
    關於「1 年內禁考」之處分，核無違誤（另異議人僅就1 年
    內禁考部分之處分聲明異議，故就同裁決內之無照駕駛罰鍰
    部分，既不在聲明異議之範圍內，本院自不予審究，併予敘
    明）。從而，異議人之異議為無理由，均予駁回。
六、據上論斷，應依道路交通管理處罰條例第87條第2 項、道路
    交通案件處理辦法第18條前段、第19條、第20條前段，裁定
    如主文。
中    華    民    國    98    年    4     月    28    日
                     交通法庭  法  官  林卉聆
上正本證明與原本無異。
如不服本裁定，應於送達後5 日內，向本院提出抗告狀。
                               書記官  楊慧萍
中    華    民    國    98    年    4     月    28    日


司法院資訊處製作；財團法人民間司法改革基金會備份。
